【裁判字號】    97,易,1095
【裁判日期】    971027
【裁判案由】    業務侵占
【裁判全文】
臺灣士林地方法院刑事判決              97年度易字第1095號
公  訴  人  臺灣士林地方法院檢察署檢察官
被      告  丙○○
上列被告因業務侵占案件，經檢察官提起公訴（97年度偵字第
1629號），本院判決如下：
    主  文
丙○○無罪。
    理  由
一、公訴意旨略以：被告丙○○原為「老行家國際燕窩股份有限
    公司（下稱老行家公司）」內湖家樂福營業部（下稱內湖門
    市）之櫃檯銷售員，負責銷售老行家公司之相關產品，為從
    事業務之人。詎竟意圖為自己不法之所有，利用於民國96年
    10月8日值全日班擔任內湖門市櫃檯銷售員之機會，將原應
    於當日匯回老行家公司之前一日（即7日）銷售款新臺幣1萬
    1655元予以侵占入己，而仍於當日之營業日報表營業現金收
    支明細之本日匯回款項欄內填載匯回前開金額。嗣老行家公
    司查覺有異，於同年月15日清查相關帳款後，始查悉上情，
    因認被告涉犯刑法第336條第2項業務侵占罪嫌等語。
二、按犯罪事實應依證據認定之，無證據不得認定其犯罪事實，
    刑事訴訟法第154條第2項定有明文。又認定不利於被告之事
    實，須依積極證據，苟積極證據不足為不利於被告事實之認
    定時，即應為有利於被告之認定，更不必有何有利之證據；
    且刑事訴訟法上所謂認定犯罪事實之積極證據，係指適合於
    被告犯罪事實之認定之積極證據而言，雖不以直接證據為限
    ，間接證據亦包括在內，然而無論直接或間接證據，其為訴
    訟上之證明，須於通常一般之人均不致有所懷疑，而得確信
    其為真實之程度者，始得據為有罪之認定，倘其證明尚未達
    到此一程度，而有合理之懷疑存在時，自不能以推測或擬制
    之方法，以為有罪裁判之基礎，最高法院29年度上字第3105
    號、30年度上字第816號、40年度台上字第86號、76年度台
    上字第4986號判例可資參照。
三、訊據被告丙○○固坦承有於上揭時間在老行家公司內湖門市
    值全日班，且親自於當日之營業日報表營業現金收支明細之
    本日匯回款項欄內填載匯回1萬1655元之情，惟堅決否認有
    何業務侵占前開款項之犯行，辯稱：伊當日值全天班，不可
    能有空去銀行匯回前一日營業所得現金，依門市慣例應由沒
    有上班或前一日上晚班的櫃檯銷售員匯款，是伊當日早上到
    班後，打開展示櫃清點庫存時，發現放置前一日營業所得現
    金的小風琴夾內並無現金，即認為前一日營業所得現金應已
    由前一日上晚班且當日休假之另一位銷售員即證人乙○○取
    走匯款，遂於當日之營業日報表營業現金收支明細之本日匯
    回款項欄內填載匯回1萬1655元字樣，非謂伊填載匯回1萬
    1655 元字樣即表示伊負責匯該筆款項，伊並未將1萬1655元
    侵占入己等語。本件公訴人認被告丙○○涉犯刑法第336條
    第2項之業務侵占罪嫌，無非以告訴代理人甲○○於警詢、
    偵查中指稱被告於96年10月8 日在營業日報表填載「本日匯
    回11655 」，惟實際上並未匯回公司及證人乙○○於警詢、
    偵查中證稱七日晚上有將銷售款11655 元留置於公司內，及
    老行家公司96年10月排班表、該公司同年月7 日、8 日營業
    日報表、華南銀行歷史交易明細表、該行代收票據明細表等
    為主要論據。經查，證人乙○○雖結證稱伊於96年10月7 日
    下班時業將該日營業所得現金1 萬1655元放置於展示櫃中儲
    放營業所得現金之小風琴夾內，惟並無其他證據足資證明證
    人乙○○確曾將上開1 萬1655元之現金留存於該小風琴夾內
    ，參以被告陳稱：「96年10月8 日早上我上班的時候，我有
    打開櫃子，看到裡面已經沒有錢了，所以我依照以往的慣例
    ，我認為乙○○會把星期日收到的錢，在星期一拿去銀行匯
    ，所以我在報表上寫匯款1 萬1 千多元」（見本院97年8 月
    6 日準備程序筆錄第2 頁）、「之前我和證人（即乙○○，
    筆錄誤載為被告）配班時，她沒有留紙條就把錢帶去匯款，
    我以為這次她也是這樣，因為我和她配2 個月她都這樣做，
    所以我也沒打電話給她，就相信她是把錢帶去匯」（見本院
    97年10月6 日審判筆錄第13頁）等語，核與證人乙○○自承
    未遵守公司規定應由沒有上班或前一日上晚班的櫃檯銷售員
    匯回前一日營業所得現金，即97年10月8 日星期一伊未排班
    、被告上全天班，而伊與被告任職之內湖門市按公司規定係
    應於每週一、五到華南銀行匯回款項，是原本應由伊於10月
    8 日將上開款項匯回老行家公司，惟伊當日係在被告不知情
    、且並非公司指派而是同事私下代理的情況下，至老行家公
    司SOGO百貨門市代班（見本院97年10月6 日審判筆錄第3 、
    6 、9 、12頁），由此可知被告當日並無負責匯款之義務，
    且證人乙○○於本院審理時亦結證稱：銷售款項大都是伊在
    匯回公司，七日之銷售款項伊並未當面點交與被告，第二天
    亦未告知被告櫃內有錢（伊未拿去匯）等情，則被告所辯，
    誤信上開款項已由證人乙○○取走、匯回老行家公司，而於
    當日上班盤點時未加以究問，且於營業日報表填載如上所述
    之記載，尚非不可採。且證人乙○○復結證稱：「錢都放在
    櫃台內的小風琴夾…小風琴夾不上鎖，但櫃台有上鎖」、「
    （問：96年10月9 日你回內湖老行家上班時，櫃台櫃子有無
    被破壞的痕跡？）沒有」（見本院97年10月6 日審判筆錄第
    10 、13 頁）等語，證人甲○○對於老行家公司門市之現金
    ，下班後如何保管及交接，亦結證稱：「（問：錢的部份除
    了日報表之外，尚有無其他記載或交接紀錄？）沒有，錢都
    是放在櫃子裡面鎖起來」、「交接簿和錢沒有關」、「（問
    ：要是要去匯款的門市小姐當日休假，錢還會放在櫃子裡面
    ？）對。她休假還要回公司的櫃子拿錢，因為我們規定不准
    她們把錢放在自己身上。（問：實際上門市小姐是否會基於
    方便而把當日收現帶回家隔日再帶去匯款？）這要看個人，
    但公司規定是不准的」、「（問：在發現錢沒有匯回公司後
    你有無問過乙○○？她如何回答？）有，她說放在櫃子裡面
    」（見本院97年10月6 日審判筆錄第18、17頁）等語，益見
    前一日營業所得現金，是否確實儲放於櫃台內並清楚交接到
    次日上班的櫃檯營業員持有中，老行家公司對其情況尚無法
    確切掌握，僅能聽取員工片面之詞，無從另行舉證以實其說
    ，是單憑告訴代理人執被告於營業日報表填載已經匯款1 萬
    1655 元 之記載，尚難遽認被告確實已自證人乙○○處交接
    上開款項，亦不能排除該筆款項係置於櫃台內而遭第三人竊
    取或遭其他櫃檯營業員侵占之可能性，是公訴意旨雖認被告
    涉犯業務侵占前開款項，惟除告訴代理人之上開指訴及證人
    乙○○證稱七日當晚確有將錢留置於公司外，並無其他證據
    足資證明被告犯罪。
四、綜上所述，公訴人所提之證據，尚不足以證明告訴代理人指
    訴被告業務侵占之情為真正，復不能排除合理懷疑，使本院
    確信被告確有業務侵占之犯行。此外，又查無其他積極證據
    足資證明被告丙○○有公訴人所認涉有刑法第336條第2項之
    業務侵占罪嫌，揆諸前揭說明，自屬犯罪不能證明，應為無
    罪之諭知。又被告及證人乙○○復於本院審判期日當庭均表
    示，因未依規定由次日未上班之人辦理匯款，或當面點交或
    以電話確實交待現金款項，二人均有違公司之規定而有疏失
    ，願平均賠償老行家公司上開款項遺失之損失（見本院97年
    10 月6日審判筆錄第19頁），附此敘明。
據上論斷，應依刑事訴訟法第301條第1項，判決如主文。
本案經檢察官翁偉倫到庭執行職務
中    華    民    國    97    年    10    月    27    日
                  刑事第一庭審判長法  官  洪英花
                                  法  官  劉育琳
                                  法  官  賴邦元
以上正本證明與原本無異。
如不服本判決，應於收受送達後10日內向本院提出上訴書狀，其
未敘述上訴理由者，應於上訴期間屆滿後20日內向本院補提理由
書狀（均須按他造當事人之人數附繕本）。
                            書記官  游育慈
中    華    民    國    97    年    10    月    27    日


司法院資訊處製作；財團法人民間司法改革基金會備份。
